---
title: "Análisis de Comportamiento en App de Noticias"
subtitle: "Impacto de Campaña Publicitaria en el Sentimiento del Usuario"
author: "Osmar Gutiérrez & Litza Marcelo | Psicólogos del Comportamiento"
date: "`r Sys.Date()`"
output: html_document
---

## ETAPA A: ANÁLISIS Y ESTRATEGIA

### Actividad 1: Preparación y Contexto del Caso

**Contexto:** Una empresa de medios digitales busca entender el perfil de los usuarios de su app de noticias y medir el impacto de una reciente campaña publicitaria en el sentimiento de los mismos. El objetivo es tomar decisiones basadas en datos para futuras campañas, pasando de la intuición a la evidencia.

### Actividad 2: Formulación de la Pregunta, Preparación del Entorno, y Guía (ZDP)

Este proyecto es un ejercicio **descriptivo**. Nuestra misión es pintar una "fotografía" clara de la situación para proponer el siguiente paso lógico. La lección clave aquí es la diferencia fundamental entre **correlación y causalidad**. No asumiremos que dos cosas que ocurren juntas están conectadas; buscaremos la evidencia.

```{r}
# --- PREPARACIÓN DEL ENTORNO ---
# Qué se hace: Se cargan las librerías y se crea un dataset simulado.
# Por qué se hace: Para tener las herramientas y la materia prima listas para el análisis.
library(tidyverse)
library(janitor)

set.seed(42) # Para que los datos simulados sean siempre los mismos
app_data <- tibble(
  user_id = 1:1000,
  edad = sample(18:65, 1000, replace = TRUE),
  genero = sample(c("Masculino", "Femenino", "Otro"), 1000, replace = TRUE, prob = c(0.48, 0.48, 0.04)),
  expuesto_campana = sample(c("Sí", "No"), 1000, replace = TRUE, prob = c(0.4, 0.6)),
  sentimiento_inicial = sample(c("Positivo", "Neutral", "Negativo"), 1000, replace = TRUE, prob = c(0.3, 0.6, 0.1))
) %>%
  mutate(
    sentimiento_final = case_when(
      expuesto_campana == "Sí" & sentimiento_inicial == "Neutral" ~ sample(c("Positivo", "Neutral"), n(), replace = TRUE, prob = c(0.4, 0.6)),
      TRUE ~ sentimiento_inicial
    )
  ) %>%
  clean_names()
```

### Actividad 3: Auditoría y Limpieza de Datos

**Guía (ZDP):** Los datos que hemos creado están limpios por diseño para este ejercicio. En un proyecto real, esta fase sería mucho más intensiva. Por ahora, nuestro único paso es realizar una "auditoría" rápida con `` `glimpse()` `` para verificar que la estructura y los tipos de datos son los correctos.

```{r}
# Qué se hace: Se revisa la estructura de los datos.
# Por qué se hace: Para confirmar que los datos se cargaron correctamente antes de analizarlos.
glimpse(app_data)
```

### Actividad 4: Análisis Exploratorio de Datos (EDA)

#### **Guía (ZDP):**

Ahora transformaremos nuestra tabla de datos en una historia visual. El objetivo de esta actividad es crear el gráfico clave que nos permita responder directamente a nuestra pregunta de investigación: ¿existe una correlación entre la campaña y el sentimiento del usuario?

```{r}
# --- ANÁLISIS EXPLORATORIO ---
# Qué se hace: Se generan visualizaciones profesionales y llamativas para responder nuestras preguntas.
# Por qué se hace: Para transformar los datos en insights visuales y fáciles de comunicar.

# 1. Crear la carpeta para las visualizaciones
# Esto organiza nuestro proyecto, guardando todos los gráficos en un solo lugar.
dir.create("visualizaciones", showWarnings = FALSE)

# 2. Visualización Clave: Correlación Campaña vs. Sentimiento
# Creamos un gráfico de barras apiladas que muestra la proporción de cada sentimiento
# para los usuarios expuestos y no expuestos a la campaña.
plot_sentimiento <- app_data %>%
  ggplot(aes(x = expuesto_campana, fill = sentimiento_final)) +
  geom_bar(position = "fill") +
  scale_y_continuous(labels = scales::percent) + # Muestra el eje Y como porcentaje
  labs(
    title = "Impacto de la Campaña en el Sentimiento del Usuario",
    subtitle = "Proporción de sentimiento final según exposición a la campaña",
    x = "Expuesto a la Campaña",
    y = "Proporción de Usuarios",
    fill = "Sentimiento Final",
    caption = "Autores: Osmar Gutiérrez & Litza Marcelo | Psicólogos del Comportamiento"
  ) +
  theme_minimal(base_size = 14) # Aumentamos el tamaño de la fuente para mayor claridad

# 3. Guardado profesional del gráfico (Método a prueba de balas)
# Imprimimos el gráfico para asegurar que se dibuje antes de guardar.
print(plot_sentimiento)
ggsave(
    "visualizaciones/impacto_campana_sentimiento.png", 
    plot = plot_sentimiento, 
    width = 10, 
    height = 6, 
    dpi = 300, 
    bg = "white"
)
```

#### La Interpretación del Consultor

Observa la barra **"Sí"** (los expuestos a la campaña) en comparación con la barra **"No"**. La franja de color que representa el sentimiento **`Positivo`** es notablemente más grande. Esta es una **fuerte señal** de que la campaña tuvo un efecto.

Ahora, como consultores de élite, vamos un paso más allá. La siguiente pregunta es:

> **¿De dónde vienen esos nuevos clientes "positivos"?** ¿Estamos convirtiendo a los clientes "negativos", o estamos activando a los que antes eran "neutrales"?

El gráfico nos da la respuesta. Fíjate que la franja del sentimiento `Negativo` tiene un tamaño muy similar en ambas barras. Sin embargo, la franja `Neutral` **se encoge drásticamente** en la barra "Sí".

#### El Insight Estratégico Clave 💡

El principal efecto de la campaña no fue "arreglar" a los clientes descontentos, sino **"convencer" a los indiferentes**.

Esto es oro puro para el equipo de marketing. Significa que el mensaje de la campaña resonó con la audiencia que no tenía una opinión fuerte, moviéndolos hacia una percepción positiva. La estrategia futura, por lo tanto, no debería enfocarse en los detractores, sino en la **gran masa de usuarios neutrales**, ya que son los más susceptibles a ser influenciados.

### **Actividades 5, 6 y 7: La Decisión Estratégica de No-Modelar**

**Guía (ZDP):** A veces, la decisión más inteligente es **no** construir un modelo predictivo. Nuestro análisis exploratorio (Actividad 4) fue tan claro y contundente que nos dio un insight directo. La pregunta de negocio ahora no es "¿quién cambiará de parecer?", sino "¿estamos seguros de que la campaña es la *causa* de este cambio?". Un modelo predictivo con estos datos solo nos confirmaría la correlación que ya vimos.

El siguiente paso profesional, de máximo ROI, no es modelar, sino **probar la causalidad.**

-   **(Actividad 5, 6, 7) Estrategia Unificada:**

    -   <div>

        -   **Interpretación Final:** El análisis descriptivo muestra una fuerte correlación entre la exposición a la campaña y una mejora en el sentimiento del usuario, principalmente al convertir usuarios "Neutrales" en "Positivos".

        </div>

        -   **Estrategia de Máximo ROI:** La recomendación principal es realizar una **Prueba A/B controlada**. Esto implica lanzar la campaña a un grupo seleccionado de nuevos usuarios (Grupo A) y a otro grupo no (Grupo B) de forma aleatoria. Al final, se mide si el Grupo A muestra una mejora de sentimiento estadísticamente significativa en comparación con el Grupo B.

        -   **Presupuesto y Tiempos:** Esta es una acción de bajo costo (principalmente inversión en la plataforma de anuncios para dirigir la campaña) que se puede ejecutar en un ciclo de 2 a 4 semanas. El ROI es un aprendizaje de altísimo valor que informará todo el presupuesto de marketing futuro.promedio de 44 años. Sin embargo, la **desviación estándar de 14.79 años es un dato crítico**. Un valor tan alto indica que el público es notablemente diverso, con usuarios jóvenes (alrededor de 30 años) y mayores (hasta 60 años o más). Esto nos dice que una estrategia de contenido o publicidad de 'talla única' no será efectiva. Se requiere una **segmentación demográfica** para adaptar el contenido a los diferentes grupos etarios.

### **Actividad 8: Presentación Ejecutiva**

El mensaje a la alta dirección sería conciso y directo:

> "Hemos encontrado una fuerte evidencia de que nuestra campaña funciona. Proponemos una prueba A/B de bajo costo y corta duración para validar científicamente este efecto. Si los resultados son positivos, tendremos la confianza para escalar la inversión y esperar un retorno significativo en la lealtad de nuestros usuarios."
